【裁判字號】    95,上易,1399
【裁判日期】    950831
【裁判案由】    傷害
【裁判全文】
臺灣高等法院刑事判決                95年度上易字第1399號
上  訴  人
即  被  告  丙○○
上  訴  人
即  被  告  甲○○
上二人共同
選任辯護人  林傳源  律師
上列上訴人因傷害案件，不服臺灣板橋地方法院93年度自字第48
號，中華民國95年5月2日第一審判決，提起上訴，本院判決如下
：
    主  文
上訴駁回。
    事  實
一、林再天、丙○○為兄弟，丙○○住在臺北縣中和市○○路26
    5巷28號3 樓，甲○○及丙○○之母林有住在同號1樓，而乙○○、李淑芬姊妹則住在同巷26號1樓（中和市○○路265巷
    26號及28號為雙拼式4層樓公寓）。民國93年3 月1日晚上10
    時許，因乙○○及李淑芬之弟林振芳詩水電工黃福昌至上開
    公寓之26號3樓欲安裝電鈴線接至1樓，而林有因對林振芳上
    揭安裝電鈴線之舉不滿，遂上樓至上開公寓3 樓樓梯間並與
    林振芳發生爭吵，旋李淑芬、乙○○聽聞爭吵聲亦先後上樓
    至該公寓3樓樓梯間，而丙○○亦走出住處門外至3樓樓梯間
    ，家住附近之甲○○亦聞訊前來。而渠等仍在該處為上揭情
    事爭吵之際，陳昆興、甲○○竟基於傷害之犯意聯絡，共同
    出手毆打李淑芬、乙○○，致李淑芬受有右眼腫脹之傷害，
    乙○○則受有枕區頭皮腫脹之傷害。
    理  由
一、訊據被告陳昆興、甲○○均矢口否認有何傷害犯行，被告丙○○辯稱：伊當時在洗澡，並沒有傷害自訴人李淑芬、乙○○云云。被告甲○○辯稱：伊因鄰居通知而到現場，看到自
    訴人李淑芬拿椅子敲伊母親林有的腳，伊將自訴人拉開，將
    椅子搶起來，之後即與母親林有進入28號3 樓門內將門關上
    ，伊並未傷害自訴人李淑芬、乙○○云云。
二、經查：
（一）上揭傷害之犯罪事實業據自訴人李淑芬、乙○○指訴在卷
      ，且經證人林振芳於原審審理時證述綦詳（見原審93 年9
      月14日審判筆錄），並有記載里淑芬、乙○○之診斷證明
      書影本二紙在卷可稽。
（二）被告丙○○雖辯稱：伊當時在洗澡云云，惟依證人即被告
      丙○○及甲○○之母林有於原審審理時到庭證稱：93 年3
      月1日晚上9點多，林振芳叫水電來弄對講機，我告訴他應
      該要跟大樓整個來弄對講機，不要自己弄對講機，結果他
      就罵我並且還說我不是管理員不要管他，他就一直罵我，
      等到他們從外面牽線進來，樓上不曉得誰打電話給甲○○
      說我都快要被人推倒，請甲○○趕快過來。後來甲○○過
      來時‧‧‧，我就把我二個兒子推進去屋內，丙○○趕快
      報警等語（見原審93年9 月14日審判筆錄），足見被告丙○○當時確有走出住處門外至3 樓樓梯間之事實。
（三）證人林有復證稱：當時（被告與自訴人）互相拉來拉去等
      語（見原審93年9 月14日審判筆錄）。而93年3月1日當日
      晚上10時17分許，曾有一名住在中和市○○路281 巷之女
      性以電話報案稱「我們這邊有人在打架。．．．他在我們
      後一條巷子。．．．他是在我們後面的住家，他們拿那個
      那個兇、菜刀什麼的在互砍」等語，有臺北縣政府警察局
      中和分局函送本院之臺北縣警察局勤務指揮中心受理各類
      案件記錄單、報案錄音帶，以及原審94年3 月21日勘驗筆
      錄在卷可按。該報案內容所指拿刀互砍乙節，因報案人應
      未親自目睹，而屬難以證明，惟足徵當時被告與自訴人間
      之衝突甚為激烈，參以證人即被告二人之母林有所言，當
      時顯非僅只有口角爭執而已。本件自訴人於事發後經驗傷
      ，確受有如卷附診斷證明書所載之傷勢，是自訴人指訴遭
      被告丙○○、甲○○傷害，應屬可信，被告等上揭所辯無
      非卸責之詞，不足採信，事證明確，其等犯行洵堪認定。
三、核被告丙○○、甲○○所為，均係犯刑法第277條1第項之傷
    害罪。被告丙○○、甲○○就上揭傷害犯行，彼此間有犯意
    聯絡及行為分擔，均為共同正犯。又依卷附之診斷證明書所
    載，自訴人李淑芬所受傷害為「右眼腫脹」，而自訴人李淑
    芬指其另受有「頭頂多處紅腫」之傷害，則乏所據。
四、原審以被告犯罪事證明確，適用刑法第277條第1項、修正前
    刑法第41條第1 項前段、第28條、修正前罰金罰鍰提高標準
    條例第1條前段、第2條等規定，並審酌被告二人之犯後態度
    不佳，兼衡其犯罪之動機、目的、手段及所生危害等一切情
    狀，對被告二人各處拘役50日，並各諭知如易科罰金，以銀
    元3百元折算1日，經核其認事用法，並無違誤，量刑亦屬適
    當，被告等上訴意旨請求傳訊證人黃福昌、吳阿嬌以證明其
    等未有毆打自訴人之犯行。惟查：證人黃福昌業於偵查中證
    稱：「我在該處工作，他們好幾個人互相推擠，我不知道他
    們誰打誰。」按證人黃福昌既已於偵查中表示案發當時因被
    告等與自訴人等互相推擠，其不知道誰打誰，則縱再予傳訊
    亦無法就被告等有無傷害自訴人之犯行為證明。而證人吳阿
    嬌係經鄰居告知其婆婆林有在與別人吵架後十多分鐘始到達
    案發現場，故並未目睹全程案發經過，自無從證明被告等是
    否有傷害自訴人等之行為，自無再傳訊之必要。又被告等請
    求向怡和醫院調閱自訴人等之病歷，按本件被告亦對自訴人
    提出傷害告訴，業經檢察官提起公訴，有臺灣板橋地方法院
    檢察署檢察官94年度偵字第5524號起訴書影本附卷可查，可
    見其等雙方爭執且被告等傷害之事證明確，又自訴人已提出
    診斷書為證，自足採信，已如前述，故無再行調閱之必要，
    附此敘明。被告等上訴猶飾詞否認犯罪，為無理由，應予駁
    回。又被告等於行為時之刑法第41條第1 項前段規定：「犯
    最重本刑為5年以下有期徒刑以下之刑之罪，而受6個月以下
    有期徒刑或拘役之宣告，因身體、教育、職業、家庭之關係
    或其他正當事由，執行顯有困難者，得以1元以上3元以下折
    算1 日，易科罰金」，又被告行為時之易科罰金折算標準，
    修正前罰金罰鍰提高標準條例第2 條前段（現已刪除）規定
    ，就其原定數額提高為100倍折算1日，則本件被告行為時之
    易科罰金折算標準，應以銀元300元折算1日，經折算為新臺
    幣後，應以新臺幣900元折算為1日。惟95年7月1日修正公布
    施行之刑法第41條第1項前段則規定：「犯最重本刑為5年以
    下有期徒刑以下之刑之罪，而受6個月以下有期徒刑或拘役
    之宣告者，得以新臺幣1,000元、2,000元或3,000元折算1日
    ，易科罰金」，茲比較修正前後之易科罰金折算標準，以95
    年7月1日修正公布施行前之規定，較有利於被告，則應依刑
    法第2條第1項前段，適用修正前刑法第41條第1 項前段規定
    ，定其折算標準。又行為後法律有變更者，依修正前刑法第
    2條第1項之規定，以適用裁判時法為原則，如行為時法有利
    於行為人，則例外適用行為時法；依修正後刑法第2條第1項
    規定，以適用行為時法為原則，惟如裁判時法有利於行為人
    ，則例外的適用裁判時法。以往實務見解，認原判決未及比
    較適用新舊法時，上訴後，雖比較結果以舊法有利於行為人
    ，而原判決別無其他撤銷事由，仍應由本院以此為由撤銷改
    判。惟修正後之規定係以適用行為時法為原則，因此原判決
    雖未及比較適用，然上訴本院後，經比較新舊法，行為後之
    法律並非較有利於行為人，仍應適用行為時法，則原判決適
    用行為時法即無不當，自不構成撤銷之事由，附此敘明。
據上論斷，應依刑事訴訟法第368條，判決如主文。
中    華    民    國    95    年    8    月     31    日
                  刑事第十一庭審判長法  官 張連財
                                    法  官 林明俊
                                    法  官 楊照男
以上正本證明與原本無異。
不得上訴。
                                    書記官 陳秋雄
中    華    民    國    95    年    8    月     31    日
附錄：本案論罪科刑法條全文
中華民國刑法第277條
傷害人之身體或健康者，處3年以下有期徒刑、拘役或1,000元以
下罰金。
犯前項之罪因而致人於死者，處無期徒刑或7年以上有期徒刑；
致重傷者，處3年以上10年以下有期徒刑。


司法院資訊處製作；財團法人民間司法改革基金會備份。
